【裁判字號】    96,交聲,492
【裁判日期】    970130
【裁判案由】    違反道路交通管理處罰條例聲明異議
【裁判全文】
臺灣基隆地方法院交通事件裁定        96年度交聲字第492 號
移送機關即    交通部公路總局臺北區監理所基隆監理站
原處分機關
異  議  人    甲○○
即受處分人
                      國民
上列受處分人因違反道路交通管理處罰條例案件，對於交通部公
路總局臺北區監理所基隆監理站於民國96年12月3 日所為之處分
（原處分案號：基監字第裁42-Z00000000），聲明異議，本院裁
定如下：
    主  文
異議駁回。
    理  由
一、原處分意旨略以：受處分人即異議人（下稱異議人）甲○○
    於民國（下同）96年9 月27日晚間7 時2 分許，駕駛車號81
    8-AA營業遊覽大客車，行經國道三號北上4.9 公里處，因汽
    車駕駛人有「汽車行駛於高速公路不依規定使用燈光（夜間
    未使用車前大燈）」之違規行為，經內政部警政署國道公路
    警察局第九警察隊七堵小隊員警舉發，認異議人有違反道路
    交通管理處罰條例（下稱同條例）第33條第1項第6款之規定
    ，而予以掣單舉發。惟異議人於應到案日期前提出申訴，經
    原處分機關函請原舉發單位調查結果，仍認異議人有上揭之
    違規行為，原處分機關乃於96年12月3日依同條例第33 條第
    1項第6款規定，裁處異議人罰鍰新臺幣（下同）4,50 0元且
    吊銷其駕駛執照，並依同條例第63條第1項（原處分書漏引
    ）之規定記違規點數1點，於法並無不合等語。
二、異議意旨略以：當時因左大燈損壞在高速公路臨時損壞，因
    無法修理，又怕影響前面車輛，因此將大燈切換成小燈，並
    開前霧燈及閃黃燈，當時舉發員警未勸導，即開罰單（異議
    人接受罰單），後經監理站認定罰鍰4,500 元，惟一個燈泡
    要罰4,500元 太貴了，異議人無法接受，希望法院可以將罰
    鍰金額減輕云云。
三、按汽車行駛於高速公路或設站管制之道路，而不遵管制之規
    定者，處汽車駕駛人新臺幣3,000 元以上6,000 元以下罰鍰
    ，道路交通管理處罰條例第33條第1 項定有明文，且依同條
    例第63條第1 項第1 款，應記違規點數1 點。又按汽車行駛
    時，應依下列規定使用燈光：一夜間應開亮頭燈；二行經隧
    道、調撥車道應開亮頭燈；三遇濃霧、雨、雪、天色昏暗或
    視線不清時，應開亮頭燈；四、非遇雨、霧時，不得使用霧
    燈，道路交通安全規則第109 條第1 款至第4 款亦有明定。
四、經查：
  (一)本件異議人所有之車牌號碼818-AA號營業遊覽大客車，於96
    年9 月27日晚間7 時2 分許，在國道三號北上4.9 公里處，
    因有「汽車行駛於高速公路不依規定使用燈光（夜間未使用
    車前大燈）」之違規行為，經內政部警政署國道公路警察局
    第九警察隊七堵小隊擘單對異議人逕行舉發，嗣異議人到案
    期日前提出申訴，經原處分機關函請舉發單位查證結果，認
    上開違規屬實，原處分機關乃依道路交通管理處罰條例第33
    條第1 項第6 款規定，裁處罰鍰新臺幣4,500 元等情，此有
    舉發違反道路交通管理事件通知單影本1 紙、內政部警政署
    國道公路警察局第九警察隊96年公警九交字第0960972173號
    函影本1 紙、交通部公路總局臺北區監理所基隆監理站96年
    12月3 日違反道路交通管理事件裁決書各1 件附卷可稽，異
    議人行駛車輛於高速公路不依規定使用燈光之事實已勘認定
    。
  (二)而異議人於本院訊問筆錄亦自承當時左大燈雖損壞，惟右大
    燈仍能正常開啟，當時確實未開車頭大燈（本院97年1月8日
    訊問筆錄）。又所稱之「開亮頭燈」，顯指開啟車輛之近光
    燈或遠光燈而言，蓋頭燈係車輛最重要之照明設備，於開啟
    近光燈或遠光燈之情形下，始能提供足夠之光源讓駕駛人清
    楚觀察車前狀況，並使前方人車儘先警覺該車動態，故於諸
    如夜間、因天候狀況或周遭環境致有視線不清及行經調撥車
    道等情事，法令明定駕駛人有「開亮頭燈」之義務，亦即應
    開啟近光燈或遠光燈，以降低肇事可能性、保障行車安全。
    至於汽車車頭之「霧燈」，法條明定非遇雨、霧時，不得使
    用；而一般所稱之「小燈」，其照明及警示功能，顯然不能
    與近光燈或遠光燈相比擬。是本件異議人於法條明定應開亮
    頭燈之情形下，未開啟近光燈或遠光燈，反而使用霧燈或小
    燈，屬應予處罰之違規行為，洵無疑義。
  (三)再異議人辯稱本件罰鍰金額過高云云。然交通違規之法律效
    果，此乃立法機關所明定，尚非司法機關所得審酌，苟異議
    人認該條規定罰鍰金額過高，宜向立法機關尋求救濟，原處
    分機關依上開規定裁罰，並無違法或不當。異議人此部分所
    辯，顯屬事後卸責之詞，亦難據為有利於異議人之認定。綜
    上所述，本件事證明確，異議人於前揭時、地駕駛上開營業
    遊覽大客車，不依規定使用燈光之違規行為洵堪認定，應予
    依法裁處。
五、據上論斷，應依道路交通管理處罰條例第87條第2 項、道路
    交通案件處理辦法第19條，裁定如主文。
中    華    民    國    97    年    1    月    30     日
                  交通法庭法  官  何怡穎
以上正本證明與原本無異。
對於本件裁定如有不服，應於收受送達後5 日內，向本院提出抗
告書狀，敘述抗告之理由，抗告於臺灣高等法院。
中    華    民    國    97  年    1    月      30     日
                          書記官  鄭梅君


司法院資訊處製作；財團法人民間司法改革基金會備份。
